臺灣新竹地方法院民事裁定  
110年度亡字第1號
聲 請 人  詹萬貴    
（兼關係人詹秀珠、蔡詹秀花、詹麗容之代理人，下稱聲請人）                      身分證統一編號：Z000000000號
相  對  人  詹添枝  
（下稱相對人）        
關  係  人  詹秀珠  

            蔡詹秀花

            詹麗容  


            詹明盛  

            楊美雀  

上列聲請人聲請宣告死亡事件，本院裁定如下：
    主  文
一、宣告詹添枝（男、民國00年0月00日生、失蹤前最後住所：
    新竹市○○區○○路0段000號，身分證統一編號：Z000000000號
    ）於民國71年9月15日下午12時死亡。
二、聲請程序費用由詹添枝之遺產負擔。
    事實及理由
一、聲請意旨略以：聲請人為相對人之兒子，相對人於民國64年
    9月15日離家出走不知去向，失蹤後，迄今逾45年。前聲請
    本院准以110年度亡字第1號民事裁定准予公示催告，現申報
    期間屆滿，未據相對人陳報其生存，或知相對人生死者，陳
    報其所知，為此爰聲請宣告相對人死亡等語。
二、經查，聲請人主張之前揭事實，業據提出與其所述相符之相
    對人戶籍謄本、受（處）理失蹤人口案件登記表等件為證，
    並到庭陳稱：相對人配偶詹劉阿簡已於96年1月31日往生， 
     我有三個哥哥、三個姐姐，我是最小的，我們共有七個兄
    弟姊妹，大哥詹明宗已於109年1月1日死亡，二哥詹益古已
    於108年2月26日死亡，三哥詹明盛、大姐詹秀珠、二姐蔡詹
    秀花、三姐詹麗容均尚生存，迄今均無相對人的消息等語。
    又經本院調取相對人之入出境紀錄、臺灣高等法院被告前案
    紀錄表、在監在押全國紀錄表等查詢表，均無相對人出入境
    及在監之情形，且經本院函請新竹市警察局相對人失蹤有無
    尋獲之情形，經該局覆函檢附相對人失蹤人口資料報表顯示
    迄未尋獲，此有該局110年2月17日竹市警治字第1100006027
    號函存卷可佐。復查勞動部勞工保險局110年2月19日保費資
    字第110130554210號函覆稱查無相對人勞工保險及就業投保
    紀錄，及衛生福利部中央健康保險署110年2月22日健保桃字
    第1103008333號函覆稱查無相對人健保投保及保險醫事服務
    機構申報就醫紀錄之情形。又據證人詹裕文到庭具結證稱：
    我是詹明宗的二兒子，聲請人是我叔叔，我是聲請人的姪子
    ，相對人是我阿公。（問：是否知道相對人失蹤的情形？）
    我從小到大都沒有看過他。（問：你是否知道祖母叫做詹劉
    阿簡？）知道。（問：祖母是否有提過相對人的事情？）有
    ，祖母說相對人愛賭博、離家出走，之後就找不到人，也沒
    有人看他回來過。（問：相對人失蹤後到現在都沒有任何音
    訊，也不知道他實際住在哪裡？）都沒有，也不知道他實際
    住在哪裡，也沒有他過世的消息等語，益徵相對人已失蹤不
    知去向。從而，聲請人主張相對人自64年9月15日起失蹤，
    尚非無據，符合得為死亡宣告之7年法定期間等事實，應屬
    可採。
三、按失蹤人失蹤滿10年後，法院得因利害關係人之聲請，為死
    亡之宣告。失蹤人為70歲以上者，得於失蹤滿5年後，為死
    亡之宣告。失蹤人為遭遇特別災難者，得於失蹤滿3年後，
    為死亡之宣告，此觀民國71年1月4日修正前民法第8條定有
    明文。上開法條於71年1月4日修正為：「失蹤人失蹤滿7年
    後，法院得因利害關係人或檢察官之聲請，為死亡之宣告。
    失蹤人為80歲以上者，得於失蹤滿3年後，為死亡之宣告。
    失蹤人為遭遇特別災難者，得於特別災難終了滿1年後，為
    死亡之宣告」。又修正之民法總則第8條之規定，於民法總
    則施行後修正前失蹤者，亦適用之。但於民法總則修正前，
    其情形已合於修正前民法總則第8 條之規定者，不在此限，
    此觀民法總則施行法第3條第3項亦有明文規定。本件失蹤事
    件發生於民法總則施行後修正前即64年9月15日，計至74年9
    月15日失蹤始滿10年，依上揭規定，尚非於民國71年1月4日
    修正前相對人失蹤情形已合於修正前民法第8條之規定，自
    應適用修正後之民法第8條規定。再按法院准許宣告死亡之
    聲請者，應公示催告；公示催告應揭示於法院公告處、資訊
    網路及其他適當處所；法院認為必要時，並得命登載於公報
    或新聞紙，或用其他方法公告之。又前開陳報期間，自揭示
    之日起，應有6個月以上。失蹤人滿百歲者，其陳報期間，
    得定為自揭示之日起2個月以上，家事事件法第156條第1至3
    項準用同法第130條第3項至第5項及該項但書亦分別定有明
    文。 
四、查相對人為11年9月30日生，通報自64年9月15日起失蹤，自
    斯時起音訊杳然，迄今生死不明，經本院公示催告在 案，
    今申報期已屆滿，未據失蹤人陳報其生存或知其生死者 陳
    報其所知，而聲請人為相對人之四男，其於相對人失蹤滿7
    年後，聲請對之為死亡宣告，揆諸上揭規定、說明及相關事
    證，自屬有據。又相對人係於64年9月15日失蹤，計至71年9
    月15日屆滿7年，自應推定相對人於是日下午12時為死亡之
    時，准予依法宣告。
五、依家事事件法第154條第3項，裁定如主文。 　　
中　　華　　民　　國　　110 　年　　9 　　月　　6 　　日
               家事法庭  法　　　官  林建鼎 
以上正本係照原本作成。
如對本裁定抗告，須於裁定送達後10日之不變期間內，向本院提
出抗告狀（需附繕本），並繳納抗告費新臺幣1,000元。
中　　華　　民　　國　　110 　年　　9 　　月　　6 　　日
                         書　記　官　林毓青